【裁判字號】    89,訴,571
【裁判日期】    890504
【裁判案由】    妨害公務
【裁判全文】
臺灣板橋地方法院刑事判決                          八十九年度訴字第五七一號
    公  訴  人  臺灣板橋地方法院檢察署檢察官
    被      告  甲○○
    選任辯護人  周祝民律師
右列被告因妨害公務等案件，經檢察官提起公訴（八十九年度偵字第三五六五號），
本院判決如左：
    主  文
甲○○損壞公務員職務上掌管之物品，累犯，處有期徒刑參月。
    事  實
一、甲○○於民國八十四年二月間，因違反商業登記法，於八十四年三月三十一日經
    台灣台北地方法院判處有期徒刑七月，於同年八月四日確定，八十七年三月二十
    二日執行完畢，猶不知悔改，於八十九年二月十二日凌晨二時四十分許，因酒後
    駕駛車號ＢＡ─五八六六號自小客車，在台北縣板橋市○○路○段與溪頭街口，
    為台北縣警察局海山分局交通分隊警員吳榮發等人攔下盤查，依法執行路檢及酒
    精測試職務，甲○○竟不服酒精測試，基於毀損故意，當場右手握拳重力捶擊吳
    榮發公務員職務上掌管之編號１４號車號ＤＮ─九四一０號交通隊巡邏車之右後
    行李箱，致行李箱板金凹陷受損。（事後酒精測試酒精吐氣為０‧二一毫克）
二、案經台北縣警察局海山分局報請臺灣板橋地方法院檢察署檢察官偵查起訴。
    理  由
一、訊據被告甲○○固坦承有握拳重擊巡邏車之右後行李箱，惟矢口否認有何妨害公
    務之犯行，辯稱：伊並無毀損之故意，當天與妻子一同去喝春酒，因得知小孩生
    病，警察測試太多次，一時心急始以手拍擊巡邏車後行李箱云云，且刑法第一三
    八條妨害職務上掌管之文書物品罪之構成要件，需公務員職務上掌管之物品，遭
    毀棄、損害或致令不堪用，方始該當犯罪，再所謂毀損，需物品之全部或一部因
    其損壞致喪失效用者而言，而交通隊巡邏車之右後車箱行李蓋鈑金部分之效用除
    構成巡邏車之部分外，另外則為行李載運遮蓋之部分，是右後行李箱雖造成鈑金
    凹損，惟並無破裂，並不影響貨物之裝載及緊閉遮蓋，且巡邏車仍能行使，因此
    其損害尚未使巡邏車之全部或一部，因其損害致喪失效用，並不該當刑法第一三
    八條之構成要件云云。
二、經查，前開事實，業據告訴人臺北縣警察局海山分局吳榮發、黃明富、邱敦光、
    蔡景權於報告函中指訴甚詳，復有台北縣警察局海山分局交通隊局巡邏車毀損之
    照片二幀附卷可稽，而警用巡邏車，係發配交通警員執行職務使用，非僅係一般
    交通工具，警員執行職務駕駛巡邏車，使一般民眾得以辨識，並表徵公權力所在
    ，本件警員駕駛所配置之巡邏車執行職務，進行路檢及酒精測試，執行職務中巡
    邏車受破壞，其維修也係警局之責，故該巡邏車屬公務員職務上掌管之物至為明
    灼。另被告於警訊中已自承：因先前有喝一點酒，所以就當場發脾氣，所駕駛之
    自小客車並無其他乘客等情歷歷，於檢察官偵查中亦坦承用手掌捶警員車輛等語
    明確。於本院調查時改稱：當天是跟伊老婆從台北要回家云云，顯屬子虛，所辯
    無毀損之故意云云委無足採。
三、再查，車輛之後車箱行李蓋鈑金部分除貨物之裝載及緊閉遮蓋，尚有美觀及安全
    之作用，而刑法第一百三十八條損壞公務員職務上掌管之物品罪，係以毀棄、損
    壞、隱匿公務員職務上掌管或委託第三人掌管之文書、圖畫、物品或致令不堪用
    為其要件，故僅須對公務員職務上掌管或委託第三人掌管之文書、圖畫、物品有
    毀棄、損壞、隱匿或致令不堪用等行為之一者，其犯罪即屬成立。又所謂損壞係
    指使物品因損壞而喪失其一部或全部效用者而言，從而物之全部效用因損壞而喪
    失者固屬之，如僅部分損壞而喪失部分效用者亦與該罪要件該當。本件被告重擊
    車輛，造成行李箱鈑金凹陷，雖巡邏車仍能行駛，能載物及遮蓋，惟就整體美觀
    已有影響，且行李箱蓋雖僅凹陷但須再鈑金始能回復原狀，車輛已因部分損壞而
    喪失部分效用，自與該罪要件該當。被告辯稱：其損害尚未使巡邏車之全部或一
    部，因其損害致喪失效用，並不該當刑法第一百三十八條之構成要件云云，亦不
    足採。本件事證已臻明確，被告犯行堪以認定。
三、核被告甲○○毀壞公務員職務上掌管之物品，係犯刑法第一百三十八條之損壞公
    務上掌管之物品罪。被告於八十四年二月間，因違反商業登記法，於八十四年三
    月三十一日經台灣台北地方法院判處有期徒刑七月，於同年八月四日確定，八十
    七年三月二十二日執行完畢之事實，有台灣板橋地方法院檢察署刑案資料查註紀
    錄表在卷可稽，被告於五年內再犯有期徒刑以上之本罪，為累犯，應依法加重其
    刑。爰審酌被告素行、事後有悔意、但對公權力公然挑釁、犯罪之手段、所生危
    害等一切情狀，量處如主文所示之刑，以資懲儆。
據上論斷，應依刑事訴訟法第二百九十九條第一項前段，刑法第一百三十八條、第四
十七條，判決如主文。
本案經檢察官謝宗甫到庭執行職務。
中      華      民      國    八十九    年      五      月      四      日
                                  臺灣板橋地方法院刑事第四庭
                                      法    官    徐  子  涵
右正本證明與原本無異。
如不服本判決，應於判決送達後十日內，向本院提出上訴狀。
                                      書 記 官    彭  麗  紅
中      華      民      國      八十九      年      五      月    六    日
附錄本案論罪科刑法條全文：
刑法第一百三十八條
    毀棄、損壞或隱匿公務員職務上掌管或委託第三人掌管之文書、圖畫、物品或致
    令不堪用者，處五年以下有期徒刑。


司法院資訊處製作；財團法人民間司法改革基金會備份。
